【裁判字號】    89,簡上,6
【裁判日期】    890322
【裁判案由】    給付票款
【裁判全文】
臺灣彰化地方法院民事判決  八十九年度簡上字第六號
    上  訴  人  甲○○
    訴訟代理人  乙○○
    被上訴人    亞太商業銀行股份有限公司
    法定代理人  丙○○
    訴訟代理人  葉必榮
右當事人間請求給付票款事件，上訴人對於中華民國八十八年十一月三十日本院彰化
簡易庭第一審判決（八十八年度彰簡字第九００號）提起上訴，本院判決如左：
    主      文
上訴駁回。
第二審訴訟費用由上訴人負擔。
    事      實
甲、上訴人方面：
一、聲明：(一)原判決廢棄。(二)被上訴人在第一審之訴及假執行之聲請駁回。(三)第一、
    二審訴訟費用由被上訴人負擔。
二、陳述：本件系爭支票為鑫上弘實業有限公司支票，上訴人僅為公司股東，係為公
    司內部相互牽制簽發支票，才蓋有上訴人之印章，並非發票人，依最高法院六十
    七年七月十一日第七次民事庭會議決議以及最高法院五十八年台上字第二七六五
    號判決意旨，上訴人毋庸負責等語。
三、證據：提出鑫上弘實業有限公司董事股東名單影本一件為證。
乙、被上訴人方面：
一、聲明：（一）上訴駁回。（二）第二審訴訟費用由上訴人負擔。
二、陳述：除與第一審判決記載相同者，予以引用外，補稱：上訴人所引用最高法院
    六十七年七月十一日第七次民事庭會議決議以及最高法院五十八年台上字第二七
    六五號判決意旨，係指已表明以副總經理及財務經理等名義代理公司發票，與本
    件上訴人以自己名義簽章不同，且由支票上觀察，上訴人並未表明係基於公司某
    種職務所為之簽章，無從得知有代理之意。
三、證據：引用原審提出之證據。
    理      由
一、被上訴人於原審起訴主張其執有上訴人與訴外人鑫上弘實業有限公司所簽發，票
    載日八十八年五月二十五日、票據號碼ＡＳ0000000號、帳號三八二一－
    五號、票面金額四十二萬三千二百元、以台灣省合作金庫彰化支庫為付款人之支
    票一紙，詎屆期於八十八年五月二十五日經提示竟未獲付款，為此，爰依票據之
    法律關係，提起本件訴訟等語；上訴人辯稱系爭支票雖為係上訴人簽發，然僅係
    為公司內部相互牽制而簽發，並非發票人云云置辯。
二、按在票據上簽名者，依票上所載文義負責；又發票人應照支票文義擔保支票之支
    付；再執票人向支票債務人行使追索權時，得請求自為付款提示日起之利息，如
    無約定利率者，依年利六釐計算。此票據法第五條第一項、第一百二十六條、第
    一百三十三條定有明文，本件被上訴人主張之事實，業據其提出系爭支票及退票
    理由單各一紙為證（見支付命令卷），且上訴人於本院亦自認系爭支票係其簽發
    等語明確，上訴人雖辯稱其僅為公司內部牽制所簽發而發票人云云，並引用最高
    法院六十七年七月十一日第七次民事庭會議決議以及最高法院五十八年台上字第
    二七六五號判決為據，然查：依上開判決及決議意旨內容觀之，個人於公司名章
    之外又自行簽章者，究竟個人是否為發票人而應與公司負共同發票之責任，宜就
    全體蓋章之形式及趣旨以及社會一般觀念而為判斷，上訴人係公司之股東，此為
    上訴人所自承，且有上訴人提出之鑫上弘實業有限公司董事股東名單可證，既非
    公司之法定負責人，亦無其他證據足以證明上訴人有擔任鑫上弘實業有限公司財
    務業務之職務，顯然並非基於該公司特定職務所為之簽章，係以自己名義蓋章於
    支票上，再參以上訴人並未於票據上表明係以特定名義代理公司發票，客觀上無
    從得知有代理之意，復未能舉證有何所謂公司內部相互牽制簽發支票而為被上訴
    人所知悉之情形，故由支票發票人全體蓋章之形式以及社會通念判斷，堪認上訴
    人係與鑫上弘實業有限公司係並列為發票人，上訴人辯稱其僅為公司內部牽制所
    簽發而發票人云云，尚非可採，上訴人就系爭支票而言，自應負發票人之責任。
    從而原審判決命上訴人應給付四十二萬三千二百元，及自八十八年五月二十五日
    起至清償日止按週年利息百分之六計算之利息，復以本件係命清償票據債務所為
    上訴人敗訴之判決，依職權宣告假執行，於法並無不合。上訴意旨指摘原判決不
    當，求予廢棄改判，為無理由，應予駁回其上訴。
據上論結：本件上訴為無理由，依民事訴訟法第四百三十六條之一第三項、第四百四
十九條第一項、第七十八條，判決如主文。
中      華      民      國    八十九    年      三      月    二十二    日
                              台灣彰化地方法院民事第二庭
~B審判長法官  李端季
~B法      官  李水源
~B法      官  陳弘仁
右為正本係照原本作成
不得上訴。
中      華      民      國    八十九    年      三      月    二十二    日
~B法院書記官  謝玲英


司法院資訊處製作；財團法人民間司法改革基金會備份。
